【裁判字號】    98,易,902
【裁判日期】    980409
【裁判案由】    違反電子遊戲場業管理條例
【裁判全文】
臺灣臺中地方法院刑事判決          98年度易字第902號
公  訴  人  臺灣臺中地方法院檢察署檢察官
被      告  乙○○
                    國民
上列被告因違反電子遊戲場業管理條例案件，經檢察官提起公訴
（97年度偵字第28038號），本院依法獨任進行審判程序判決如
下：
    主  文
乙○○違反未依電子遊戲場業管理條例規定，辦理營利事業登記
者，不得經營電子遊戲場業之規定，處拘役肆拾日，如易科罰金
，以新臺幣壹仟元折算壹日。扣案之電子遊戲機貳臺（含IC版）
及開分鑰匙貳支，均沒收。
    事  實
一、乙○○未依電子遊戲場業管理條例規定，向主管機關辦理營
    利事業登記，竟基於反覆經營之犯意，自民國（下同）97年
    11月18日起，至97年11月22日晚上20時50分為警查獲止，在
    臺中市○區○○街41巷1號其所經營之逢甲阿郎雞排店內，
    擅自擺設「大聯盟小瑪莉」、「撲克當機」電子遊戲機2臺
    ，供不特定人玩樂圖利，而經營電子遊戲場業。嗣於97年11
    月22日20時50分許，為警在上揭處所當場查獲，並扣得前開
    電子遊戲機2臺（含IC版）及開分鑰匙2支。
二、案經臺中市警察局第二分局報請臺灣臺中地方法院檢察署檢
    察官偵查起訴。
    理  由
一、按除簡式審判程序、簡易程序及刑事訴訟法第三百七十六條
    第一款、第二款（第一款：最重本刑為三年以下有期徒刑、
    拘役或專科罰金之罪。第二款：刑法第三百二十條、第三百
    二十一條之竊盜罪。）所列之罪之案件外，第一審應行合議
    審判，刑事訴訟法第二百八十四條之一修正條文定有明文。
    本件被告所犯係屬刑事訴訟法第三百七十六條第一款所列之
    最重本刑為三年以下有期徒刑、拘役或專科罰金之罪，依法
    獨任進行審理程序，合先敘明。
二、訊據被告乙○○對於上揭事實坦承不諱，核與證人甲○○所
    證述之情節相符，並有扣案如事實欄所載之物及查獲現場照
    片4張在卷足資佐證，足認被告乙○○自白，核與事實相符
    ，堪予採信，事證至臻明確，被告乙○○犯行洵堪認定。
三、按電子遊戲場業管理條例於八十九年二月三日經總統公布施
    行，並自同年月五日生效，是該條例生效後，設置以電腦方
    式操縱，產生或顯示聲光影像、圖案、動作之電子遊戲機，
    供不特定人為益智或娛樂之營利事業（同條例第三條、第四
    條參照），應依電子遊戲場業管理條例第十一條之規定辦理
    營利事業登記，未依該條例辦理營利事業登記者，依同條例
    第十五條之規定，即不得經營電子遊戲場業。又按電子遊藝
    場業管理條例第一條明示「為管理電子遊戲場業，並維護社
    會安寧，善良風俗、公共安全及國民身心健康，特設定本條
    例。」是該條例立法目的之一即在於管理電子遊戲場業。而
    所謂電子遊戲場業，依該條例第二條規定，係指設置電子遊
    戲機供不特定人益智娛樂之營利事業。換言之，僅須設置電
    子遊戲機供人娛樂以營利者，即屬電子遊戲場業管理條例所
    指之電子遊戲場業，其規模如何則非所問。再者，依該條例
    第十六條規定，非電子遊戲場業之其他營利事業，不得就其
    營業場所，供他人設置電子遊戲機營業，如違反該條規定，
    依第二十八條規定處行為人新台幣十萬元以上五十萬元以下
    罰鍰，並限期令其改善，是在非電子遊戲場業之其他營利事
    業場所設置電子遊戲機以營利者，仍屬由該條例規範之範疇
    ，益徵該條例所指之電子遊戲場業並不專以設置電子遊戲機
    供人娛樂為限，在非電子遊戲場業之其他營利事業場所設置
    者仍屬之。是如係在自己經營之非電子遊戲場業之營業場所
    ，附帶擺設電子遊戲機供人娛樂者，仍屬該條例第三條所指
    之「設置電子遊戲機供不特定人益智娛樂之營利事業」，依
    該條例第十五條規定，仍應辦理營利事業登記後始得營業。
    換言之，所謂電子遊戲場業，僅須有設置電子遊戲機供人為
    益智娛樂者即屬之（該條例第二條），至其係專以提供電子
    遊戲機供人娛樂或在非電子遊戲場業之營業場所附帶提供電
    子遊戲機供人娛樂，應非所問。從而在非電子遊戲場業之營
    業場所（如超商、保齡球館等），附帶擺設電子遊戲機供人
    娛樂者，仍須依該條例第十五條規定辦理營利事業登記後始
    得擺設，否則，仍應依該條例二十二條論罰，核先敘明。再
    按電子遊戲場業管理條例所稱電子遊戲機，係指利用電、電
    子、電腦、機械或其他類似方式操縱，以產生或顯示聲光影
    像、圖案、動作之遊戲機具，或利用上述方式操縱鋼珠或鋼
    片發射之遊樂機具，但未具影像、圖案，僅供兒童騎乘者，
    不包括在內，電子遊戲場業管理條例第十五條、第三條、第
    四條第一項分別定有明文。雖同條例第四條第二項規定電子
    遊戲機不得有賭博之設計及裝置，並分類為益智類、鋼珠類
    、娛樂類。然此僅係規範電子遊戲機不得有賭博之設計及裝
    置，並非有賭博之設計及裝置即非屬電子遊戲機，此參諸同
    條例第四條第一項關於電子遊戲機之定義，及僅排除未具影
    像、圖案，僅供兒童騎乘之機種即明。參諸經濟部依電子遊
    戲場業管理條例第四條第三項規定訂定之電子遊戲機分類標
    準第二條第三款第三目所定之娛樂類電子遊戲機係「其操作
    結果具射倖性，且所得之分數得作為兌換獎品之憑証或作為
    轉押注使用者屬之」，此即與一般所謂「電動賭博機具」特
    徵相符。足見電子遊戲場業管理條例第四條並未認有賭博之
    設計及裝置之電子遊戲機，非屬電子遊戲機。再觀諸電子遊
    戲場業管理條例第七條所定電子遊戲場業者不得陳列、使用
    未經中央主管機關評鑑分類及公告之電子遊戲機及擅自修改
    已評鑑分類之電子遊戲機。電子遊戲機之機具結構或軟體經
    修改者，視為新型機種，應即依規定申請檢驗及評鑑分類。
    違反同條例第七條第一項規定者，依同條例第二十二條第三
    項處負責人或行為人新台幣十萬元以上五十萬元以下罰鍰，
    可知未經中央主管機關評鑑分類及公告之電子遊戲機及擅自
    修改已評鑑分類之電子遊戲機僅屬不得陳列、使用之非法電
    子遊戲機，並非不屬電子遊戲機，其陳列、使用非法電子遊
    戲機業者，亦未被排除而認其非屬電子遊戲場業者。又同條
    例第二十一條更明定電子遊戲場業不得設置電子遊戲場業管
    理條例施行前已公告查禁之電子遊戲機供人娛樂，違反者依
    同條例第三十五條處罰鍰，並撤銷其公司或營利事業之登記
    或部分登記事項，併將其機具沒入銷燬，其涉有賭博嫌疑者
    移送司法機關依法辦理。益徵有賭博之設計及裝置之遊戲機
    仍屬電子遊戲場業管理條例所稱之電子遊戲機，從而，有賭
    博之設計及裝置之遊戲機，只要係利用電、電子、電腦、機
    械或其他類似方式操縱，以產生或顯示聲光影像、圖案、動
    作之遊戲機具，或利用上述方式操縱鋼珠或鋼片發射之遊樂
    機具，且無未具影像、圖案，僅供兒童騎乘者之情形，即屬
    電子遊戲場業管理條例所稱之電子遊戲機，與其是否有賭博
    之設計及裝置無關，電子遊戲場業管理條例並未將有賭博之
    設計及裝置之遊戲機排除在規範之外。又如認賭博性電子遊
    戲機非屬電子遊戲場業管理條例所稱之電子遊戲機，則必產
    生未依電子遊戲場業管理條例規定辦理營利事業登記之業者
    設置經中央主管機關評鑑分類及公告之電子遊戲機時，應依
    電子遊戲場業管理條例第二十二條論罪科刑，反而設置賭博
    性電子遊戲機供人賭博時，不得依電子遊戲場業管理條例論
    罪科刑，尤其在刑法第二百六十六條第一項之普通賭博罪時
    ，更將產生未依電子遊戲場業管理條例規定辦理營利事業登
    記之業者設置經中央主管機關評鑑分類及公告之電子遊戲機
    時，應依電子遊戲場業管理條例第二十二條論罪科刑（刑責
    較重），反而設置未經中央主管機關評鑑分類及公告之賭博
    性電子遊戲機供人賭博時，僅依刑法第二百六十六條第一項
    之普通賭博罪論罪科刑（刑責較輕）之不公平現象。次按刑
    法已於九十四年二月二日修正公布，刪除刑法第五十六條關
    於連續犯之規定，且自九十五年七月一日起施行。（一）、
    按刪除連續犯規定之修正理由已有「至連續犯之規定廢除後
    ，對於部分習慣犯，例如竊盜、吸毒等犯罪，是否會因適用
    數罪併罰而使刑罰過重產生不合理之現象一節，在實務運用
    上應可參考德、日等國之經驗，委由學界及實務以補充解釋
    之方式，發展接續犯之概念，對於合乎接續犯或包括的一罪
    之情形，認為構成單一之犯罪，以限縮數罪併罰之範圍，用
    以解決上述問題」之說明。（二）、且按刑事法若干犯罪行
    為態樣，本質上原具有反覆、延續實行之特徵，立法時既予
    特別歸類，定為犯罪構成要件之行為要素，則行為人基於概
    括之犯意，在密切接近之一定時、地持續實行之複次行為，
    倘依社會通念，於客觀上認為符合一個反覆、延續性之行為
    觀念者，於刑法評價上，即應僅成立一罪。學理上所稱「集
    合犯」之職業性、營業性或收集性等具有重複特質之犯罪均
    屬之，例如經營、從事業務、收集、販賣、製造、散布等行
    為概念者是，亦有最高法院九十五年度台上字第一Ｏ七九號
    刑事判決意旨可資參照。基此，被告前開犯行，陸續在前揭
    時間內之短短5日之密切接近之時間內持續實行多次之複次
    犯罪行為；依社會通念，於客觀上認為應係符合一個反覆、
    延續性之行為觀念，於刑法評價上，即應僅成立包括一罪之
    「集合犯」之實質一罪，亦併此敘明。是核被告乙○○所為
    ，係違反電子遊戲場業管理條例第15條之規定，而犯同條例
    第22條之罪。爰審酌被告乙○○犯罪之動機、目的、手段、
    品行尚佳，並無不良前科，此有台灣台中地方法院檢察署刑
    案資料查註紀錄表一份在卷可按、所生危害及犯罪後坦認罪
    愆，頗具悔意，犯後態度尚佳等一切情狀，量處如主文所示
    之刑，並諭知易科罰金之折算標準，以資懲儆。扣案之電子
    遊戲機具2臺（含IC板）及開分鑰匙2支，為被告供犯罪所用
    之物，且屬被告所有，爰均依法併予宣告沒收之。
據上論斷，應依刑事訴訟法第二百九十九條第一項前段、第二百
八十四條之一、電子遊戲場業管理條例第二十二條、刑法第十一
條前段、第四十一條第一項前段、第三十八條第一項第二款，判
決如主文。
中    華    民    國    98    年    4     月    9     日
                            刑事第四庭法  官  洪俊誠
以上正本證明與原本無異。
如不服本判決，應於判決收受送達後10日內向本院提出上訴狀，
上訴於臺灣高等法院臺中分院（並應敘述具體上訴理由及檢附繕
本）。上訴書狀如未敘述上訴理由，應於上訴期間屆滿後20日內
補提上訴理由書於本院（均須按他造當事人之人數附具繕本）「
切勿逕送上級法院」。
                                      書記官  蕭榮峰
中    華    民    國    98    年    4     月    9     日
附錄論罪科刑實體法條文：
電子遊戲場業管理條例第15條：
未依本條例規定辦理營利事業登記者，不得經營電子遊戲場業。
電子遊戲場業管理條例第22條：
違反第15條規定者，處行為人1年以下有期徒刑、拘役或科或併
科新台幣 50 萬元以上 250 萬元以下罰金。


司法院資訊處製作；財團法人民間司法改革基金會備份。
